【裁判字號】    99,交訴,1
【裁判日期】    990512
【裁判案由】    公共危險
【裁判全文】
臺灣高雄地方法院刑事判決               99年度交訴字第1號
公  訴  人  臺灣高雄地方法院檢察署檢察官
被      告  甲○○
上列被告因公共危險等案件，經檢察官提起公訴（98年度偵字第
25570 號），本院判決如下：
    主  文
甲○○犯過失傷害罪，處拘役陸拾日，如易科罰金，以新臺幣壹
仟元折算壹日；又犯肇事致人傷害逃逸罪，處有期徒刑柒月。緩
刑參年，並應向公庫支付新臺幣拾萬元。
    事  實
一、甲○○原考領有小型車職業駕駛執照，於民國91年1 月24日
    換領小型車普通駕駛執照，嗣於93年4 月28日，因違反道路
    交通管理處罰條例，其上開小型車普通駕駛執照遭主管機關
    逕行註銷。詎其於此無駕駛執照之情形下，仍於民國98年8
    月2 日夜間9 時40分許，駕駛車牌號碼K3-8310 號自用小貨
    車，沿高雄縣鳳山市○○○路由東往西方向行駛，行經中山
    東路192 巷與中山東路交岔路口時，本應注意轉彎車應讓直
    行車先行，而依當時情形，天氣狀況晴、夜間有照明、路面
    狀況乾燥無缺陷、無障礙物及視距良好，依其智識、能力亦
    無不能注意之情事，詎其竟疏未注意上情而貿然左轉，欲駛
    至對向車道路旁停車購物，適有乙○○騎乘車牌號碼128-CD
    A 號重型機車，沿中山東路由西往東直行至該處，見狀閃煞
    不及，甲○○上開自用小貨車之車頭因而撞及乙○○前揭機
    車左後車身，致乙○○人車倒地，並受有胸壁挫傷、左肩、
    左前臂、右前臂、左膝、左下腹壁擦傷之傷害。詎甲○○明
    知其已駕車與他人發生車禍事故、致使他人受傷，竟於下車
    略為查看乙○○傷勢後，即基於肇事逃逸之犯意，未繼續留
    在現場採取必要救護措施，亦未留下任何可供聯絡資料，僅
    丟下新臺幣（下同）500 元後，即逕自駕車逃離該處，惟其
    車號已為乙○○記下，嗣經路人報警前來處理後，經警循線
    查知上情。
二、案經乙○○訴由高雄縣政府警察局鳳山報請臺灣高雄地方法
    院檢察署檢察官偵查起訴。
    理  由
壹、對於證據能力之判斷
一、按被告以外之人於審判外之言詞或書面陳述，除法律有規定
    者外，不得作為證據，刑事訴訟法第159 條第1 項定有明文
    。又被告以外之人於審判外之陳述，雖不符前4 條之規定，
    而經當事人於審判程序同意作為證據，法院審酌該言詞陳述
    或書面陳述作成時之情況，認為適當者，亦得為證據。當事
    人、代理人或辯護人於法院調查證據時，知有第159 條第1
    項不得為證據之情形，而未於言詞辯論終結前聲明異議者，
    視為有前項之同意，刑事訴訟法第159 條之5 亦規定甚明。
    卷附國軍高雄總醫院診斷證明書、道路交通事故現場圖、道
    路交通事故調查報告表、交通部公路總局高雄區監理所函文
    ，係被告以外之人於審判外之書面陳述，而檢察官及被告甲
    ○○，就上開書面陳述，未於本院審理過程中聲明異議，本
    院並審酌前開書面陳述作成時之情況均屬正常，所取得過程
    並無瑕疵，且與本案相關之待證事實具有關連性，認適當作
    為證據，依前開刑事訴訟法第159 條之5 之規定，認上開陳
    述均具有證據能力。
二、次按，被告以外之人於偵查中向檢察官所為之陳述，除顯有
    不可信之情況者外，得為證據，刑事訴訟法第159 條之1 第
    2 項定有明文。本件告訴人乙○○於檢察官偵查中所為之證
    述內容，業經其具結擔保其證詞之真實性，且經本院提示後
    ，檢察官及被告對上開證詞之證據能力不爭執，而綜合本案
    全部卷證，並無發現顯不可信之情事，復與本案相關之待證
    事實具有關連性，依前揭刑事訴訟法第159 條之1 第2 項規
    定，自應具有證據能力。
三、錄影監視畫面、相片等物，均係利用機械力攝錄畫面後，再
    將該等畫面客觀、自然呈現之物，此與「供述證據」係供述
    者對於有關體驗之事實，經由知覺、記憶、表現、敘述或敘
    述性動作等過程予以傳達者自為不同，其本質上屬物證之一
    種，非屬供述證據，不適用傳聞法則。是卷附之道路交通事
    故現場相片，既與被告本件犯行有相當之關聯性，且非不法
    取得，自應具有證據能力。
貳、實體方面
一、訊據被告固不否認有於前開時、地，駕車欲駛至對向車道路
    旁停車購物時，告訴人騎乘機車從對向車道直行而來，嗣因
    人車倒地致受有前揭傷害，而其見告訴人受傷後，有下車查
    看告訴人傷勢，然未繼續留在現場採取必要救護措施，亦未
    留下任何可供聯絡資料，係交付告訴人500 元現金後，即駕
    車離開現場等事實，然矢口否認有何過失傷害及肇事逃逸犯
    行，辯稱：案發當時，伊駕車要到對向車道路旁停車時，原
    本係停在道路中央分隔島附近，但因為伊前方有1 輛車擋住
    伊的視線，所以就將車略為向前開到對向車道的中線車道靜
    止等候，此時伊見到告訴人的機車朝伊這個方向騎過來，不
    知何故，其車身右方擦撞到停放在路邊的1 輛黑色汽車，然
    後就往左方倒地，嗣伊下車查看告訴人傷勢，結果告訴人說
    其沒有健保，沒有錢看醫生，伊陪了告訴人約5 分鐘後，因
    為從事木工工作的關係，要趕往屏東載運木材，所以留下50
    0 元後就離開了。案發當時，伊的汽車並未與告訴人機車發
    生擦撞，本件車禍事故與伊無關，伊並無被訴之過失傷害及
    肇事逃逸犯行云云。經查：
（一）前揭犯罪事實，業據告訴人於偵訊中證述：案發當時，伊
      騎乘機車沿鳳山市○○○路往屏東方向直行，見到被告開
      1 輛白色汽車要迴轉，伊因而將車速放慢，之後伊見到被
      告的車子有稍停一下，以為被告要讓伊先過，就繼續向前
      直行，結果伊的機車從被告汽車車頭經過時，被告汽車突
      然前行，撞到伊機車的左後方，伊就因而倒地。發生車禍
      後，被告有下車問伊是否有事，而伊因為胸部有撞到，一
      時無法說話，所以只向被告表示伊沒有健保，之後被告就
      放了500 元在地上，叫伊自己去看醫生，並回頭駕車離開
      ，伊見狀就將被告汽車的車號記下等語（見偵卷第25、26
      頁），並有告訴人在國軍高雄總醫院就診之診斷證明書（
      見偵卷第7 頁）、本件道路交通事故現場圖、道路交通事
      故調查報告表（見偵卷第14至16頁）、道路交通事故現場
      相片（見偵卷第8 至13頁）在卷可稽，再佐以被告於警詢
      中自陳：98年8 月2 日夜間9 時40分許，伊駕駛車牌號碼
      K3-8310 號自用小貨車，沿高雄縣鳳山市○○○路往鳳山
      市區（東向西）方向行駛，至中山東路192 巷與中山東路
      之路口時，準備左轉到小北百貨，結果就發生告訴人車禍
      受傷的事，伊見告訴人發生車禍事故，有下車查看，見到
      告訴人左腳擦傷，就問告訴人是否需要就醫，結果告訴人
      表示其沒有健保，之後伊拿500 元給告訴人，就駕車離開
      ，離開前伊並沒有報警、叫救護車，也沒有留下聯絡資料
      給告訴人等語（見偵卷第3 、4 頁），則被告於前揭時、
      地，駕駛車牌號碼K3-8310 號自用小貨車，沿高雄縣鳳山
      市○○○路由東往西方向行駛，行經中山東路192 巷與中
      山東路交岔路口欲左轉時，與騎乘車牌號碼128-CDA 號重
      型機車沿對向車道直行之告訴人發生車禍事故，致告訴人
      倒地並受有前揭傷害。而被告於知悉告訴人因上開車禍事
      故受傷後，未繼續留在現場採取必要救護措施，亦未留下
      任何可供聯絡之資料，僅丟下500 元即逕自駕車離去等事
      實，堪以認定。
（二）被告雖以前詞置辯，然其所辯情節，要與告訴人前開證詞
      不符，再佐以告訴人與被告間，係因本件車禍事故方互有
      接觸，衡情於本件車禍事故發生前，雙方當無任何仇怨或
      不愉快之處，則本件若非如告訴人所言，係被告駕車擦撞
      其機車致其受傷，並於車禍後駕車逃逸，告訴人何以會於
      本件車禍事故甫發生後，旋即記下被告車輛車牌號碼以供
      警方循線查獲被告？是以此情觀之，已徵告訴人所述應較
      被告所言可信。再者，依前開道路交通事故現場圖所示，
      本件車禍事故發生後，告訴人所騎乘之機車，在現場留下
      2 道刮地痕，其中1 道刮地痕（下稱「甲」刮地痕），係
      在中山東路東向慢車道上，略呈西北、東南向，長度為6.
      9 公尺，而另1 道刮地痕（下稱「乙」刮地痕），亦係在
      中山東路東向慢車道上，方向呈西南、東北向，長度則為
      1.7 公尺，其中「甲」刮地痕在較靠西方處、「乙」刮地
      痕係在較靠東方處（見偵卷第14頁）。而佐以被告及告訴
      人均稱，於本件車禍事故發生前，告訴人機車係由西往東
      方向行駛乙情，則上開較靠西方之「甲」刮地痕，當係告
      訴人機車於本件車禍事故發生後所產生之第1 道刮地痕，
      而前揭「乙」刮地痕，則係於「甲」刮地痕後所產生之第
      2 道刮地痕。又告訴人機車於本件車禍事故發生後，所先
      產生略呈西北、東南向之「甲」刮地痕，係由中山東路東
      向車道靠內側車道處往該道路路緣延伸，而較後產生之西
      南、東北向「乙」刮地痕，則係由中山東路東向車道路緣
      處往內側車道方向延伸，足見告訴人機車於發生本件車禍
      事故之時，係在中山東路東向車道靠內側車道處先倒地滑
      向路緣後，再撞擊路緣旁之物體反彈滑行，方會產生上開
      「甲」、「乙」2 道刮地痕。而依被告所辯，告訴人於前
      開時、地，若未與被告汽車發生擦撞，而係直接撞擊停放
      在路邊之汽車而倒地，則告訴人機車於車禍事故發生後所
      產生之刮地痕，當僅有類似上述「乙」刮地痕之西南、東
      北向刮地痕，不會同時產生略呈西北、東南向之「甲」刮
      地痕；反係告訴人所述之車禍發生情節，要與上開「甲」
      、「乙」2 道刮地痕之產生，未有何不相符合之處，益徵
      被告前開所辯，其可信性顯不若告訴人所言。此外，依被
      告於偵訊及本院審理中所述，本件車禍事故發生前，其原
      本係要前往現場旁之小北百貨，購買1 項其在該店家內已
      購買過數次之商品，然於本件車禍事故發生後，其卻未依
      原本計畫至小北百貨內購買該商品（見偵卷第26頁、本院
      2 卷第26頁）。而本件倘果如被告所言，其主觀上認本件
      車禍事故與其無關，則在購買上開商品僅需花費其甚少時
      間之狀況下（蓋如上所述，被告係欲購買1 項其在該店家
      內已購買過數次之商品，按理所需花費之時間甚為有限）
      ，衡情其當應依計畫購物完畢後，方駕車離開，要無逕行
      離去之理，是被告於案發後之行止，亦與其所執辯詞有所
      矛盾。況且，本件車禍事故發生時，被告所持有之駕駛執
      照業經註銷，而屬無照駕駛之情狀，有交通部公路總局高
      雄區監理所99年4 月15日高監駕字第0990016272號函在卷
      可稽（見本院2 卷第43頁），並為被告所不否認，益證被
      告實有為避免遭相關行政裁罰，而為前開肇事逃逸犯行之
      動機存在。從而，被告前揭所辯，顯係事後卸責之詞，無
      從予以採認，本件車禍事故之發生經過，應如告訴人所述
      ，而被告於本件車禍事故發生後，係基於肇事逃逸之犯意
      而離去事故現場等情，均堪認定。
（三）按汽車行駛至交岔路口時，轉彎車應讓直行車先行，道路
      交通安全規則第102 條第1 項第7 款定有明文，被告曾考
      領有小型車職業駕駛執照，對於上開規定自應知之甚詳，
      其駕駛汽車理應遵守前開規定。而本件事故發生時，天氣
      狀況晴、夜間有照明、路面狀況乾燥無缺陷、無障礙物及
      視距良好等情，有前揭道路交通事故調查報告表足按，並
      無不能注意之情事，被告竟疏未注意上情，以致肇事，其
      行為自有過失。另告訴人因本件車禍事故受有上開傷害之
      事實，業如前述，則被告之過失行為與告訴人受有傷害間
      ，顯有相當因果關係。
（四）綜上所述，本件事證明確，被告前揭過失傷害、肇事致人
      傷害逃逸犯行，均堪認定。至被告於本院審理中，聲請傳
      喚告訴人，而欲證明其並無前揭被訴犯行乙節，查告訴人
      經本院依法傳喚、拘提，然均未能到庭之事實，有本院送
      達證書、囑託拘提函文、屏東縣政府警察局屏東分局函覆
      未能拘獲告訴人之函文、審判期日報到單在卷可稽，而依
      現行相關法令之規定，亦無其他強制證人到庭之方式，故
      此項證據已屬不能調查，併予敘明。
二、核被告所為，係犯刑法第284 條第1 項前段之過失傷害罪及
    同法第185 條之4 之肇事致人傷害逃逸罪。被告前揭駕車致
    告訴人受有傷害之犯行，起訴書原認應以刑法第284 條第1
    項前段之過失傷害罪處斷，嗣公訴檢察官於本院審理中，以
    被告前揭辯稱：車禍發生後，伊因為從事木工工作的關係，
    要趕往屏東載運木材，所以留下500 元後就離開了云云，而
    就被告此部分犯行，當庭變更起訴法條為刑法第284 條第2
    項前段之業務過失傷害罪（見本院2 卷第27、28頁）。惟被
    告前揭辯詞，要屬事後卸責之詞，已如前述，且本件車禍發
    生前，被告原本係駕車要到現場旁之小北百貨購物，業如前
    述，是其發生本件車禍事故時之駕駛行為，顯與其所從事之
    木工工作無涉。此外，依卷內所存之其他證據，並未顯示被
    告係從事駕駛業務之人，是公訴檢察官此部分主張，容有未
    合，爰由本院依法變更起訴法條。被告所犯上開2 罪間，犯
    罪行為不同，觸犯構成要件相異之罪名，自應予以分論併罰
    。被告原考領有小型車職業駕駛執照，於91年1 月24日換領
    小型車普通駕駛執照，嗣於93年4 月28日，因違反道路交通
    管理處罰條例，其上開小型車普通駕駛執照遭主管機關逕行
    註銷，而於本案發生後之98年8 月4 日，方申請重新核發小
    型車普通駕駛執照等情，有前揭交通部公路總局高雄區監理
    所99年4 月15日高監駕字第0990016272號函及所附被告汽車
    駕駛執照基本資料在卷可稽（見本院2 卷第43、44頁），則
    其因無駕駛執照駕車致使告訴人受傷，應依道路交通管理處
    罰條例第86條第1 項規定，就其上開過失傷害罪加重其刑。
    爰審酌被告駕駛汽車不知小心謹慎，因而與告訴人發生車禍
    事故，並致告訴人受有傷害，且於肇事後，非但未留在事故
    現場照護告訴人，反而逃離現場，所為並無足取，復於犯後
    未能坦承全部犯行，態度難認良好，然念其已與告訴人達成
    和解，賠償告訴人所受損失，有和解書在卷可稽（見本院1
    卷第18頁，然依該和解書所載，告訴人並未表示撤回告訴之
    意），另參以告訴人因本件車禍事故所受傷勢等一切情狀，
    分別量處如主文所示之刑，並就所處拘役部分，諭知易科罰
    金之折算標準，以資懲儆。末查被告前未曾犯罪受有期徒刑
    以上刑之宣告，有臺灣高等法院被告前案紀錄表在卷足按，
    且犯後已與告訴人達成和解，賠償告訴人所受損失，業有前
    述，雖其犯後未能坦承犯行，然念其僅係因一時疏失並短於
    思慮，致觸犯本件犯行，認其經本件偵審程序及刑之宣告後
    ，應知警惕而信其無再犯之虞，因認暫不執行其刑為當，爰
    依刑法第74條第1 項第1 款之規定，併予宣告緩刑3 年，以
    啟自新，復為惕勵被告此後能循規蹈矩，避免再犯，並依同
    條第2 項第4 款規定，命被告應向公庫支付新臺幣10萬元。
據上論斷，應依刑事訴訟法第299 條第1 項前段、第300 條，道
路交通管理處罰條例第86條第1 項，刑法第185 條之4 、第284
條第1 項前段、第41條第1 項前段、第74條第1 項第1 款、第2
項第4 款，刑法施行法第1 條之1 ，判決如主文。
本案經檢察官周天畏到庭執行職務。
中    華    民    國    99    年    5     月    12    日
                  交通法庭  審判長法  官  陳建和
                                  法  官  毛妍懿
                                  法  官  陳君杰
以上正本證明與原本無異。
如不服本判決應於收受送達後10日內向本院提出上訴書狀，並應
敘述具體理由；如未敘述上訴理由者，應於上訴期間屆滿後20日
內向本院補提理由書（均須按他造當事人之人數附繕本）「切勿
逕送上級法院」。
中    華    民    國    99    年    5     月    12    日
                                 書記官  紀龍年
附錄本判決論罪科刑法條全文：
刑法第284 條第1 項
因過失傷害人者，處6 月以下有期徒刑、拘役或500 元以下罰金
，致重傷者，處1 年以下有期徒刑、拘役或500 元以下罰金。
刑法第185 條之4
駕駛動力交通工具肇事，致人死傷而逃逸者，處6 月以上5 年以
下有期徒刑。

司法院資訊處製作；財團法人民間司法改革基金會備份。
